【裁判字號】    95,易緝,149
【裁判日期】    951127
【裁判案由】    竊盜
【裁判全文】
臺灣板橋地方法院刑事判決             95年度易緝字第149號
公  訴  人  臺灣板橋地方法院檢察署檢察官
被      告  甲○○
上列被告因竊盜案件，經檢察官提起公訴（95年度偵字第5390號
），本院合議庭以裁定進行簡式審判程序，判決如下：
    主  文
甲○○共同竊盜，處有期徒刑參月，如易科罰金，以參佰元折算
壹日。
    事  實
一、甲○○與鐘鼎清（所涉竊盜犯行，經本院另案審結）係朋友
    關係，渠2 人因缺錢花用，乃由鐘鼎清提議共同竊取財物以
    變換現金；嗣於民國95年3 月7 日凌晨3 時50分許，鐘鼎清
    騎乘其所有之車牌號碼MDO-968 號重型機車（起訴書誤載車
    號為MOD-968 號），後座搭載甲○○，2 人一同外出尋找行
    竊目標，行經臺北縣林口鄉南勢村南勢53之1 號空地前時，
    見乙○○所有置於該空地鐵絲網圍籬內之鐵角材無人看管，
    渠2 人認有機可乘，竟共同基於意圖為自己不法所有之犯意
    聯絡，推由鐘鼎清自圍籬之破洞處鑽入該空地內，徒手將鐵
    角材共34支搬出，交由守候於圍籬外之甲○○接力搬運置放
    於前開鐘鼎清重型機車機車腳踏板上，得手後正欲騎乘機車
    離去之際，適為前來巡視之乙○○發現並報警處理，而當場
    將甲○○、鐘鼎清等2 人查獲。
二、案經乙○○訴由臺北縣政府警察局新莊分局報請臺灣板橋地
    方法院檢察署檢察官偵查起訴。
    理  由
一、上開事實，業據被告甲○○於偵查中及本院審理時坦白承認
    ，核與同案被告鐘鼎清於偵查中及本院審理時所供（證）述
    之情節、告訴人乙○○於偵查中之指（證）述情節相符，並
    有告訴人所出具之贓物認領保管單1 紙、行竊地點照片6 幀
    等附卷可稽，足認被告上開自白，核與事實相符。本件事證
    明確，被告犯行堪以認定。
二、按被告行為後，94年2 月2 日修正公布之刑法部分修正條文
    ，業於95年7 月1 日施行。修正後刑法第2 條第1 項規定：
    「行為後法律有變更者，適用行為時之法律。但行為後之法
    律有利於行為人者，適用最有利於行為人之法律」，上揭條
    文係規範行為後法律變更所生新舊法律比較適用之準據法，
    於刑法修正施行後，應適用上揭條文之規定，為「從舊從輕
    」之比較。又法律變更之比較適用，比較時應就罪刑有關之
    共犯、未遂犯、想像競合犯、牽連犯、連續犯、結合犯，以
    及累犯加重、自首減輕暨其他法定加減（如身分加減）與加
    減例等一切情形，綜其全部罪刑之結果而為比較；且就比較
    之結果，須為整體之適用，不能割裂分別適用各該有利於行
    為人之法律，此即法律變更之比較適用所應遵守之「罪刑綜
    合比較原則」及「擇用整體性原則」（最高法院24年上字第
    4634號判例、27年上字第2615號判例、95年第8 次刑事庭會
    議決議意旨參照）。茲就與本案相關之刑法修正前、後條文
    之比較，分述如下：
  (一)共同正犯部分：修正前刑法第28條原規定：「二人以上共同
    實施犯罪之行為者，皆為正犯」，修正後之刑法第28條則規
    定：「二人以上共同實行犯罪之行為者，皆為正犯」；即修
    正後之規定，係將共同正犯之概念，自原共同「實施」犯罪
    ，限縮為共同「實行」犯罪，將完全未參與犯罪行為實行之
    「陰謀共同正犯」及「預備共同正犯」，均排除於共同正犯
    之範圍內；本件被告前揭竊盜犯行，與鐘鼎清間有犯意之聯
    絡及行為之分擔（詳後述），渠2 人並均共同實行犯罪之行
    為，無論依修正前、後之刑法第28條規定，均屬共同正犯；
    比較新舊法之結果，修正後之規定，並未較有利於被告。
  (二)罰金刑部分：修正前刑法第33條第5 款原規定：「罰金：（
    銀元）1 元以上」，且刑法分則編各罪所定罰金刑之貨幣單
    位，原亦均為銀元，本件被告所犯刑法第320 條第1 項之竊
    盜罪（詳後述），其法定之罰金刑為「（銀元）500 元以下
    」，依罰金罰鍰提高標準條例第1 條前段規定將其數額提高
    為2 倍至10倍，再依現行法規所定貨幣單位折算新臺幣條例
    第2 條規定折算為新臺幣後，上開罰金刑之數額為「新臺幣
    3 元以上、15,000元以下」；而修正後刑法第33條第5 款則
    規定：「罰金：新臺幣1,000 元以上，以百元計算之」，且
    與該刑法修正條文同於95年7 月1 日起施行之增訂刑法施行
    法第1 條之1 復規定：「中華民國94年1 月7 日刑法修正施
    行後，刑法分則編所定罰金之貨幣單位為新臺幣（第1 項）
    。94年1 月7 日刑法修正時，刑法分則編未修正之條文定有
    罰金者，自94年1 月7 日刑法修正施行後，就其所定數額提
    高為30倍。但72年6 月26日至94年1 月7 日新增或修正之條
    文，就其所定數額提高為3 倍（第2 項）」，是依上開修正
    後之規定，刑法第320 條第1 項所定之罰金刑，其數額為「
    新臺幣1,000 元以上、15,000元以下」，即其罰金刑之最低
    數額較諸修正前為提高；比較新舊法之結果，修正後之規定
    ，並未較有利於被告。
  (三)易科罰金之折算標準部分：修正前刑法第41條第1 項前段原
    規定：「犯最重本刑為5 年以下有期徒刑以下之刑之罪，而
    受6 個月以下有期徒刑或拘役之宣告，因身體、教育、職業
    、家庭之關係或其他正當事由，執行顯有困難者，得以1 元
    以上3 元以下折算1 日，易科罰金」，而依當時有效之罰金
    罰鍰提高標準條例第2 條（已於95年7 月1 日刪除生效）前
    段規定，就上開數額提高為100 倍折算1 日，亦即修正前刑
    法第41條第1 項前段所規定之易科罰金折算標準，係以銀元
    100 元至300 元折算1 日，依現行法規所定貨幣單位折算新
    臺幣條例第2 條規定折算為新臺幣後，係以新臺幣300 元至
    900 元折算1 日；另修正後之刑法第41條第1 項前段則規定
    ：「犯最重本刑為5 年以下有期徒刑以下之刑之罪，而受6
    個月以下有期徒刑或拘役之宣告者，得以新臺幣1,000 元、
    2,000 或3,000 元折算1 日，易科罰金」，亦即修正後刑法
    第41條第1 項前段所規定之易科罰金折算標準，係以新臺幣
    1,000 元、2,000 元或3,000 元折算1 日；比較新舊法之結
    果，修正後之規定，並未較有利於被告。
  (四)綜上修正前、後刑法規定比較之結果，修正後之刑法規定並
    未較有利於被告，揆諸前揭說明，本件自應適用被告行為時
    即修正前之刑法規定。
三、核被告所為，係犯刑法第320 條第1 項之竊盜罪。被告上開
    竊盜犯行，與鐘鼎清間有犯意之聯絡及行為之分擔，應依修
    正前刑法第28條規定論以共同正犯。爰審酌被告係因鐘鼎清
    之提議而行竊，其犯罪動機、目的、手段、所竊取財物之價
    值、對於告訴人所造成之損害，及其犯後坦承犯行，態度尚
    稱良好等一切情狀，量處如主文所示之刑，並依修正前刑法
    第41條第1 項前段、修正前罰金罰鍰提高標準條例第2 條規
    定，諭知易科罰金之折算標準。
據上論斷，應依刑事訴訟法第273 條之1 第1 項、第299 條第1
項前段，刑法第2 條第1 項前段、第320 條第1 項，修正前刑法
第28條、第41條第1 項前段，罰金罰鍰提高標準條例第1 條前段
，修正前罰金罰鍰提高標準條例第2 條，判決如主文。
本案經檢察官沈志成到庭執行職務
中    華    民    國    95    年    11    月    27    日
                  刑事第十五庭  法  官  劉景宜
以上正本證明與原本無異
如不服本判決應於送達後10日內向本院提出上訴狀
                                書記官  謝秀青
中    華    民    國    95    年    11    月    27    日
附錄本案論罪科刑法條全文：
刑法第320條第1項
意圖為自己或第三人不法之所有，而竊取他人之動產者，為竊盜
罪，處5年以下有期徒刑、拘役或5百元以下罰金。


司法院資訊處製作；財團法人民間司法改革基金會備份。
